臺灣士林地方法院刑事判決
110年度金訴字第444號
公  訴  人  臺灣士林地方檢察署檢察官  
被      告  李協展




上列被告因違反洗錢防制法等案件，經檢察官提起公訴（110年
度偵緝字第849號），本院判決如下：
    主  文
李協展幫助犯洗錢防制法第十四條第一項之洗錢罪，處有期徒刑
參月，併科罰金新臺幣貳萬元，罰金如易服勞役，以新臺幣貳仟
元折算壹日。緩刑肆年，緩刑期間付保護管束，並應向檢察官指
定之政府機關、政府機構、行政法人、社區或其他符合公益目的
之機構或團體，提供壹佰貳拾小時之義務勞務。
    事  實
一、李協展雖得預見提供金融機構帳戶之提款卡及密碼等物件予
    不明人士使用，該帳戶即可能作為他人收受及提領詐欺取財
    等特定犯罪所得使用，而他人提領後亦將產生遮斷資金流動
    軌跡以逃避國家追訴、處罰之效果，竟仍基於幫助洗錢及幫
    助詐欺取財之不確定故意，於民國109年8月31日，將其申請
    開立之中華郵政股份有限公司臺北永吉郵局帳號0000000000
    0000號帳戶（下稱本案帳戶）之提款卡及密碼，以全家便利
    超商店到店之方式，寄交予某真實姓名不詳成年人，而可供
    該成年人或轉手之不明人士作為收受及提領詐欺取財所得款
    項之洗錢工具使用。嗣即有真實姓名不詳之成年人意圖為自
    己不法之所有，基於詐欺取財及洗錢之犯意，於109年9月2
    日起，接續撥打電話向章陳碧女佯稱：姪女因工作疏失積欠
    客戶款項，急需借款云云，致章陳碧女陷於錯誤，依指示於
    109年9月4日，將新臺幣（下同）12萬元存入本案帳戶內，
    並旋遭不明人士持本案帳戶提款卡至自動櫃員機輸入密碼提
    領殆盡，而以此方式掩飾、隱匿上開犯罪所得財物之去向及
    所在。嗣章陳碧女發覺受騙報警處理，始悉上情。
二、案經章陳碧女訴由臺中市政府警察局大甲分局報請臺灣士林
    地方檢察署檢察官偵查後提起公訴。
    理  由
一、本判決下述被告李協展以外之人於審判外之陳述，檢察官及
    被告於本院審理時均同意具有證據能力，且迄辯論終結前亦
    無聲明異議，本院審酌各該證據資料作成時之情況，尚無違
    法不當及證明力明顯過低之瑕疵，而認為以之作為證據應屬
    適當，依刑事訴訟法第159條之5規定，均有證據能力。至其
    餘認定本案犯罪事實之非供述證據，則查無違反法定程序取
    得之情，依刑事訴訟法第158條之4規定反面解釋，亦具有證
    據能力。
二、訊據被告李協展固坦承：伊於109年8月31日，以全家便利超
    商店到店之方式，將本案帳戶之提款卡及密碼寄交予某真實
    姓名不詳成年人支配使用等情不諱，惟被告仍矢口否認有何
    幫助洗錢、幫助詐欺取財犯行，辯稱：伊是因為透過臉書網
    站、通訊軟體LINE欲辦理貸款2萬元，對方說需要知道帳戶
    能否使用，才會寄交本案帳戶之提款卡及密碼，不知道會有
    人被騙，伊寄出約3天後發現有問題，去郵局掛失補卡時就
    被告知已被警示。伊現在無法確認對方姓名及地址，且當時
    LINE資料已無保留云云。經查：
（一）告訴人章陳碧女於109年9月2日起，遭不明人士撥打電話
      詐騙，致其陷於錯誤，依指示於109年9月4日，將12萬元
      存入本案帳戶內，且所存款項旋遭不明人士持本案帳戶提
      款卡至自動櫃員機輸入密碼提領殆盡等情，業據告訴人於
      警詢時證述綦詳，並有臺北市政府警察局萬華分局青年路
      派出所受理詐騙帳戶通報警示簡便格式表、存款人收執聯
      、中華郵政股份有限公司109年10月16日儲字第109026737
      0號函附開戶及歷史交易清單資料各1份在卷可憑（見臺灣
      士林地方檢察署110年度偵字第7750號卷，下稱偵卷，第3
      3、39頁、第55至73頁），且為被告所不爭執，已足以認
      定與事實相符。
（二）被告雖以前詞置辯，然其並未提出任何申辦貸款之資料供
      參，而被告於警詢時即供稱：我發現LINE都沒有回應，原
      本的臉書PO文也已刪除，我就想說應該遭騙了，我有去郵
      局掛失中止帳戶，但當時該帳戶已遭警示，之後我原本要
      報案時，就收到警方的通知書等語（見偵卷第13至14頁）
      ，若被告係單純遭他人詐騙交付帳戶物件，當應立即將與
      對方接觸聯繫之資料完整保留，並報警進行後續調查為是
      ，要無隨意任令有利證據滅失之理。況被告自承未同時寄
      交本案帳戶之存摺在案，則倘詐騙正犯未與被告約明於一
      定期限內無條件使用本案帳戶，本存有被告得隨時察看本
      案帳戶入帳款項、警覺有異通報掛失，甚至自行前往銀行
      臨櫃提領贓款之風險，如何能安心告知被害人將款項存入
      本案帳戶內？是被告既無法提出與該不明人士相互往來之
      相關資料，自無從逕認被告交付本案帳戶提款卡及密碼有
      何合理信賴之緣由。
（三）按刑法第30條之幫助犯，係以行為人主觀上有幫助故意，
      客觀上有幫助行為，即對於犯罪與正犯有共同認識，而以
      幫助意思，對於正犯資以助力，但未參與實行犯罪之行為
      者而言。幫助犯之故意，除需有認識其行為足以幫助他人
      實現故意不法構成要件之幫助故意外，尚需具備幫助他人
      實現該特定不法構成要件之幫助既遂故意，惟行為人只要
      概略認識該特定犯罪之不法內涵即可，無庸過於瞭解正犯
      行為之細節或具體內容。而金融機構帳戶係作為申請開戶
      者個人金錢保管使用，與帳戶之提款卡、密碼相結合，其
      專屬性、私密性甚高，除非本人或與本人具密切之關係者
      ，難認有何正當理由可自由流通使用，縱有特殊情況偶有
      將提款卡、密碼交付他人之需，亦必深入瞭解其人背景及
      用途後，再行提供使用為是。查被告於警詢時尚供明：「
      （問：向金融機構所申請之存簿、提款卡、帳號、密碼均
      係屬個人私密之物，事關存戶個人財產權益之保障，應負
      妥善保管防阻他人任意使用之認識及責任，臉書或網路社
      團亦非正常貸款或求職之管道，你是否知道？）我知道。
      」等語（見偵卷第14頁），而其於本院訊問時復供稱：我
      當時寄送帳戶物件時，有懷疑過他要做不法使用，但是我
      當時很急切，想說如果借得到就借到，如果借不到也沒有
      關係等語在案（見審金訴卷第30頁）。衡諸被告於寄交本
      案帳戶提款卡之前，猶自行於109年8月31日提領560元，
      而使本案帳戶結存餘額僅剩7元，另被告亦係透過超商店
      到店之方式寄交本案帳戶物件，並非向一般公司行號或真
      實地址進行申貸，足見被告已得知悉該貸款管道顯非正常
      合法，且該不明人士取得本案帳戶提款卡後，極可能擅自
      提領或挪作不法款項進出使用，並掩飾隱藏帳戶金流之來
      源、去向之情。詎被告猶未查明驗證對方身分及申貸條件
      等基本事項，亦未為任何控制、追蹤帳戶俾防免遭對方不
      法利用之舉措，即任意寄交應專屬個人使用之金融機構帳
      戶物件，堪認被告實可認識預見本案帳戶將遭他人利用從
      事相關不法犯行甚明。
（四）近年罪犯為遮掩真實身分及金流，以逃避國家追訴處罰及
      查扣沒收不法所得，遂頻繁取得利用他人金融機構帳戶作
      為洗錢、詐欺取財等犯罪工具之情形，廣為政府機關及媒
      體報導防範，已為社會大眾所普遍周知，且現今我國金融
      機構對國人申請帳戶，復無特別之資格限制，若無違法之
      目的，要無隱藏身分特意取得他人帳戶作為進出款項使用
      之必要。而被告於案發時業已成年，並陳明：先前有工作
      經歷，欲貸款金額僅為2萬元等情，則其本可透過一般金
      融機構周轉或以個人機車擔保借貸，然被告竟選擇將金融
      機構帳戶物件無條件寄交予不明人士憑以對外使用，迄今
      無法提供收受本案帳戶物件或提領詐欺贓款者之相關真實
      資料，益徵被告就不明人士持用本案帳戶物件進行收受、
      提領詐欺取財犯罪所得，及提領後將遮斷金流致使檢警難
      以查緝等節，主觀上當有認知，並仍容任前揭情事接續發
      生，可認其具有幫助洗錢及幫助詐欺取財之不確定故意無
      訛。
（五）綜上所述，被告所辯尚屬畏罪卸責之詞，並非可採。本案
      事證明確，被告犯行洵堪認定，應依法論科。
三、論罪科刑：
（一）查依本案卷內積極證據資料，尚無法證明被告李協展參與
      分擔對告訴人章陳碧女實施詐騙之過程，或其曾實際前往
      自動櫃員機提領獲取詐得贓款，則本案既僅能認定被告提
      供本案帳戶物件予某真實姓名不詳之成年人任意使用，其
      所為自屬一般洗錢、詐欺取財罪構成要件以外之行為，且
      在無積極證據證明被告係以正犯而非以幫助犯之犯意參與
      犯罪之情形下，依罪疑唯輕原則，應認被告所為係幫助犯
      而非正犯行為。是核被告所為，係犯刑法第30條第1項前
      段、洗錢防制法第14條第1項之幫助一般洗錢罪，及刑法
      第30條第1項前段、第339條第1項之幫助詐欺取財罪。
（二）被告以單一寄交本案帳戶物件之幫助行為，使本案詐欺正
      犯得以騙取告訴人之金錢，並掩飾、隱匿其犯罪所得財物
      之去向及所在，乃以一行為觸犯數罪名，屬想像競合犯，
      應依刑法第55條規定從一重之幫助一般洗錢罪論斷。又被
      告係對正犯資以助力遂行一般洗錢犯行，屬幫助犯，爰依
      刑法第30條第2項之規定，按正犯之刑減輕其刑。
（三）爰審酌被告冒然提供本案帳戶物件予不明人士任意使用，
      助長洗錢、詐欺犯罪之風氣，造成無辜民眾受騙而受有金
      錢損失，實為當今社會詐財事件發生之根源，兼衡其犯罪
      動機、目的、手段及告訴人被騙款項金額，暨被告於犯後
      未坦認犯行，另其自陳：學歷為高職肄業，目前從事工地
      粗工，日薪1200元，無親屬需要撫養等一切情狀，量處如
      主文所示之刑，並諭知罰金如易服勞役之折算標準。
（四）查被告前未曾因故意犯罪受有期徒刑以上刑之宣告，有臺
      灣高等法院被告前案紀錄表1份附卷可憑，其因一時失慮
      致犯本案，而其犯案時甫成年，並於本院準備程序時供稱
      ：我有意願與告訴人調解，但我只有能力還一半等語，惟
      因告訴人具狀陳明無到庭調解意願，被告遂未能實際賠償
      告訴人損失。本院綜合各情，復考量被告之年齡、智識經
      歷、家庭經濟狀況，倘令其入監執行，恐薰習犯罪之惡習
      ，或因此自暴自棄，有礙其日後復歸社會，因認對於被告
      所科之刑，以暫不執行為適當，爰依刑法第74條第1項第1
      款規定，諭知緩刑4年，並為使被告確切記取本次教訓及
      強化其法治觀念，宜以義務勞動方式彌補犯罪等考量，認
      應課予一定條件之緩刑負擔，期能時時警惕，故爰依刑法
      第74條第2項第5款規定，命被告應向檢察官指定之政府機
      關、政府機構、行政法人、社區或其他符合公益目的之機
      構或團體，提供120小時之義務勞務，及依刑法第93條第1
      項第2款規定，應於緩刑期間併付保護管束，以啟自新。
四、按刑法第38條之1第1項固規定：「犯罪所得，屬於犯罪行為
    人者，沒收之。但有特別規定者，依其規定。」惟苟無犯罪
    所得，或無法證明有犯罪所得，自不生利得剝奪之問題。是
    以，在幫助犯之情形，苟幫助犯並未因其幫助行為而獲得任
    何犯罪所得（如未自正犯處取得任何利益）或無法證明其有
    犯罪所得，自不生利得剝奪之問題，亦不需就正犯所獲得之
    犯罪所得而負沒收、追徵之責。查依卷內證據資料內容，尚
    無從認定本案不明正犯曾將詐得之款項交付、分配予被告李
    協展，或另已給予被告相關利益報酬之情，是被告就本案既
    難認有何不法利得，自不得對之宣告沒收。至洗錢防制法第
    18條第1項固規定：「犯第14條之罪，其所移轉、變更、掩
    飾、隱匿、收受、取得、持有、使用之財物或財產上利益，
    沒收之；犯第15條之罪，其所收受、持有、使用之財物或財
    產上利益，亦同。」惟被告非實際上提款之人，其自身無掩
    飾隱匿詐欺贓款之犯行，而非洗錢防制法第14條第1項之正
    犯，自無上開條文適用，附此敘明。
據上論斷，應依刑事訴訟法第299條第1項前段，洗錢防制法第14
條第1項，刑法第11條前段、第30條第1項前段、第2項、第339條
第1項、第55條、第42條第3項前段、第74條第1項第1款、第74條
第2項第5款、第93條第1項第2款，刑法施行法第1條之1第1項，
判決如主文。
本案經檢察官詹于槿偵查起訴，檢察官林嘉宏到庭執行公訴職務
。
中    華    民    國   111    年     4    月     7    日
                  刑事第二庭  審判長法  官  黃于真
                            
　　　　　　　　　　　　　　　　　　法  官  何松穎
                                    
　　　　　　　　　　　　　　　　　　法  官  張兆光
如不服本判決應於收受送達後20日內，向本院提出上訴書狀，並
應敘述具體理由。其未敘述上訴理由者，應於上訴期間屆滿後20
日內向本院補提理由書（均須按他造當事人之人數附繕本）「切
勿逕送上級法院」。
                                    書記官  蔡明純    
中　　華　　民　　國　　111 　年　　4 　　月　　7 　　日
附錄本案論罪科刑法條：
洗錢防制法第14條第1項
有第2條各款所列洗錢行為者，處7年以下有期徒刑，併科新臺幣
500萬元以下罰金。

刑法第339條第1項
意圖為自己或第三人不法之所有，以詐術使人將本人或第三人之
物交付者，處5年以下有期徒刑、拘役或科或併科50萬元以下罰
金。